臺灣高等法院刑事判決　　　　　　　　94年度上訴字第3994號
上　訴　人　臺灣板橋地方法院檢察署檢察官
被　　　告　甲○○
上列上訴人因毒品危害防制條例案件，不服臺灣板橋地方法院94
年度訴字第2109號，中華民國94年10月31日第一審判決（起訴案
號：臺灣板橋地方法院檢察署94年度核退毒偵字第1871號；移送
併審案號：臺灣板橋地方法院檢察署94年度毒偵字第6949號、臺
灣台北地方法院檢察署94年度毒偵字第3609號），提起上訴，本
院判決如下：
    主  文
原判決撤銷。
甲○○連續施用第一級毒品，累犯，處有期徒刑玖月。
扣案之第一級毒品海洛因貳包（各淨重零點零五公克、零點零參
公克）均沒收銷燬之。
    事  實
一、甲○○曾於民國（下同）九十三年間因施用第一級毒品海洛
    因案件，經臺灣臺北地方法院以九十三年度毒聲字第八一三
    號裁定送觀察、勒戒後，認無繼續施用毒品之傾向，於九十
    三年十二月六日執行完畢後釋放，並由臺灣臺北地方法院檢
    察署檢察官以九十三年度毒偵字第二二０六號為不起訴處分
    確定。詎仍不知悔悟，於上開觀察、勒戒執行完畢釋放後五
    年內，另基於施用第一級毒品海洛因之概括犯意，於九十四
    年一月二十二日，在其臺北縣中和市○○路一二七巷八弄十
    四之四號住處，以將海洛因置於注射針筒內加以施打之方式
    ，施用第一級毒品海洛因一次，於同日十三時許，因持有第
    一級毒品海洛因壹包，為警在台北市○○區○○路一二二巷
    口查獲，並扣得第一級毒品海洛因壹包淨重0.05公克。其基
    於前開概括犯意，復自九十四年五月間某時起，至同年七月
    八日十三時許止，在其臺北縣中和市○○路一二七巷八弄十
    四之四號住處，以將海洛因置於注射針筒內加以施打之方式
    ，連續施用第一級毒品海洛因多次，為警於九十四年七月十
    一日十七時四十分許，在臺北縣中和市○○路一二七巷八弄
    口查獲，並扣得第一級毒品海洛因1包（淨重0.03公克）。
    其復基於上開概括之犯意，仍連續施用第一級毒品海洛因，
    而於九十四年一月二十二日十三時許，因持有第一級毒品海
    洛因壹包淨重0.0 5公克，為警在台北市○○區○○路一二
    二巷口查獲，並扣得第一級毒品海洛因壹包淨重0.05公克。
二、案經臺北市政府警察局萬華分局報請臺灣板橋地方法院檢察
    署檢察官偵查起訴，及由同署暨臺灣台北地方法院檢察署移
    送併案審理。
    理  由
一、上揭事實，業據被告甲○○於本院審理時坦承不諱，並有第
    一級毒品海洛因二包（一包淨重0.03公克，一包淨重0.05公
    克）扣案可資佐證，又被告為警查獲後，經採集其尿液送驗
    結果，呈鴉片類藥物之陽性反應，有臺灣尖端先進生技醫藥
    股份有限公司九十四年一月三十一日、臺灣檢驗科技股份有
    限公司94年7月28日出具之濫用藥物尿液檢驗報告各乙件在
    卷可證。按海洛因經注射或吸入人體後，約80%於二十四小
    時內自尿中排出，一般而言，尿液中能否驗出嗎啡陽性反應
    與其投與量、投與途徑、採尿時間、個人體質及檢測方法之
    靈敏度有關，國外曾有文獻報導注射6毫克之海洛因鹽酸鹽
    ，其代謝物嗎啡之平均可檢出時限約為26小時，此經行政院
    衛生署藥物食品檢驗局於81年9月8日以（81）藥檢壹字第
    8114885號函述綦詳，為本院職務上所已知。被告上開採尿
    送驗結果，既呈鴉片類藥物之陽性反應，足以擔保其自白確
    與事實相符，應堪採信。
二、按被告曾於九十三年間因施用第一級毒品海洛因案件，經臺
    灣臺北地方法院以九十三年度毒聲字第八一三號裁定送觀察
    、勒戒後，認無繼續施用毒品之傾向，於九十三年十二月六
    日執行完畢後釋放，並由臺灣臺北地方法院檢察署檢察官以
    九十三年度毒偵字第二二０六號為不起訴處分確定等情，亦
    有該案不起訴處分書、刑案資料查註紀錄表、全國施用毒品
    案件紀錄表及本院被告前案紀錄表各一件存卷可參。是綜上
    所述，本案事證明確，被告犯行堪予認定，應依法論科。
三、查海洛因係屬毒品危害防制條例第二條第二項第一款所定之
    第一級毒品，是核被告所為，係犯毒品危害防制條例第十條
    第一項之施用第一級毒品罪。其持有第一級毒品海洛因之低
    度行為，為施用之高度行為所吸收，不另論罪。被告先後多
    次施用第一級毒品海洛因之行為，時間緊接，方法相同，所
    犯為構成要件相同之罪，顯係基於概括犯意反覆為之，為連
    續犯，應依刑法第五十六條規定論以一罪，並加重其刑。又
    被告在九十四年一月二十二日所為部分，因與起訴部分有連
    續犯之裁判上一罪之關係，本院自得一併予以審理，合此敘
    明。
四、原審對被告予以論罪科刑，固非無見，惟查：原審就被告於
    九十四年一月二十二日所犯部分未及一併審究，不無可議。
    本件公訴人之上訴意旨亦執此指摘原審判決此部分不當，為
    有理由，應由本院予以撤銷改判。爰審酌被告前因施用毒品
    ，曾獲不起訴處分之寬典，仍不能戒除毒癮，再次漠視法令
    而犯本罪，顯見其自制力薄弱，惟其施用毒品所生危害，實
    以自戕身心健康為主，對於他人生命、身體、財產等法益，
    尚無直接明顯之重大實害，兼衡其智識程度、犯罪之動機、
    目的、手段、施用之期間及犯後坦承犯行，態度尚稱良好等
    一切情狀，量處有期刑玖月，以示懲儆。扣案之第一級毒品
    二包（各重零點零五公克、零點零三公克），應依毒品危害
    防制條例第十八條第一項前段，不問屬於犯人與否均沒收並
    銷燬之。
五、至臺灣板橋地方法院檢察署94年度毒偵字第6949號移送併審
    意旨另以：被告李富春在九十四年一月二十二日十一時四十
    分，在台北市○○區○○路一二二巷口被查獲時，經採尿結
    果，除驗出有嗎啡陽性反應外，尚有安非他命之陽性反應，
    認係同時施用，為一行為觸犯二罪名之想像競合犯，而移送
    本院併案審理云云，惟本院審理中經訊據被告李富春，其供
    稱：安非他命係以玻璃球燃燒吸食，海洛因係以注射方式施
    用，伊係在家裡注射海洛因，安非他命未在家裡吸食等語（
    參見本院九十四年十二月二十八日審理筆錄），足見二者並
    非同時同地所為，自無刑法想像競合犯規定之適用，是本院
    僅能就移送併審施用第一級毒品海洛因部分併案審理，就移
    送併審安非他命部分，無從併案審理，應就此部分退回臺灣
    板橋地方法院檢察署另行偵辦。
六、據上論斷，應依刑事訴訟法第三百六十九條第一項前段、第
    三百六十四條、第二百九十九條第一項前段，毒品危害防制
    條例第十條第一項、第十八條第一項前段，刑法第十一條前
    段、第五十六條、第四十七條，判決如主文。
本案經檢察官吳慧蘭到庭執行職務。
中　　華　　民　　國　　94　　年　　12　　月　　30　　日
　　　　　　　　　刑事第八庭審判長法　官  吳  敦
　　　　　　　　　　　　　　　    法　官  張傳栗
  　　　　 　 　　　　　　　　　　法　官  許增男
以上正本證明與原本無異。
如不服本判決，應於收受送達後十日內向本院提出上訴書狀，其
未敘述上訴之理由者並得於提起上訴後十日內向本院補提理由書
（均須按他造當事人之人數附繕本）。
                                  書記官  葉金發
中　　華　　民　　國　　94　　年　　12　　月　　30　　日
附錄：本案論罪科刑法條全文
毒品危害防制條例第十條：
施用第一級毒品者，處六月以上五年以下有期徒刑。
施用第二級毒品者，處三年以下有期徒刑。
